臺灣士林地方法院刑事判決　　　　　　　 94年度易字第582號
公　訴　人　臺灣士林地方法院檢察署檢察官
被　　　告　己○○
上列被告因公共危險等案件，經檢察官提起公訴（93年度偵字第
8051號），被告於準備程序中就被訴事實為有罪之陳述，經本院
合議庭裁定改由受命法官獨任依簡式審判程序進行審理，並判決
如下：
    主  文
己○○因過失以煤氣炸燬現供人使用之住宅，處有期徒刑肆月，
如易科罰金，以參佰元折算壹日。緩刑參年。
    事  實
一、己○○係臺北縣淡水鎮○○路192 號2 樓承租戶，於民國93
    年1 月租賃前開房屋起，即向程銘得即萬懃廚具店購進5 公
    斤裝液化瓦斯桶配置於上址廚房瓦斯爐旁備用，其為該液化
    瓦斯筒實際管領支配使用之人，原應隨時注意緊閉該液化瓦
    斯桶之開關，以防止瓦斯外洩發生危險，詎於93年3 月14日
    某時，原應注意、檢查瓦斯鋼瓶是否緊閉，亦無何不能注意
    之情事，竟疏未注意緊閉瓦斯鋼瓶即外出，造成筒內殘留之
    瓦斯於屋內四溢，致己○○之女陳毓菱（另經台灣士林地方
    法院檢察署檢察官處分不起訴確定）於同日17時38分許，午
    休覺醒欲以打火機點燃香煙吸食時，打火機所生火花適遇屋
    內聚集相當濃度之瓦斯氣體，瞬間引發氣爆，導致陳毓菱全
    身受有51％之燒灼傷（傷害部分未據告訴），其承租上址即
    丙○○所有之現供人使用之住宅北側磚牆向外崩裂、倒塌現
    象嚴重，冷氣等物散落於5 公尺外、南側磚牆向外崩裂、倒
    塌現象嚴重、靠近南側磚牆物品大都掉落附近距離2 公尺外
    ，建築主要部分喪失效用而炸燬（詳如附表編號1 所示），
    並致附表編號1 所示丙○○屋內財物，暨附表編號1 至編號
    9 所示現供人使用住宅內之財物受有損害失其效用（尚未至
    炸燬該現供人使用之住宅之程度），而致生公共危險。
二、案經丙○○、辛○○、甲○○、丁○○、乙○○訴由台北縣
    政府警察局淡水分局報告台灣士林地方法院檢察署檢察官偵
    查起訴。
    理  由
一、訊據被告己○○業就前揭犯罪事實坦承不諱（本院94年9 月
    16日準備程序筆錄、94年10月17日審判筆錄參照），復有證
    人即萬懃廚具店負責人程銘得、李淑貞（即台北縣淡水鎮○○路192 號2 樓所有人丙○○之妻）、戊○○（即台北縣淡
    水鎮○○路188 之1 號2 樓、3 樓所有人）、林靜儀（即台
    北縣淡水鎮○○路190 號2 樓所有權人丁○○之女，出租由
    黃冠賓使用）、江秀蓉（即台北縣淡水鎮○○路190號3樓所
    有權人陳林敏子媳婦）、乙○○（即台北縣淡水鎮○○路
    190 號4樓所有權人）、庚○○○（即台北縣淡水鎮○○路
    192號地下1樓所有人，出租由郭禮士使用）、辛○○（即台
    北縣淡水鎮○○路192號1樓所有權人）、甲○○（即台北縣
    淡水鎮○○路192號3樓所有權人）、壬○○（即台北縣淡水
    鎮○○路192號4樓、5樓所有權人羅梅英之女）、羅梅英（
    即台北縣淡水鎮○○路192號4樓、5樓所有權人）、吳彥鋒
    、張榮輝、蔡國華、朱俊霖、蕭銀潭、陳毓菱等人之證詞，
    並有臺北縣政府消防局火災原因調查報告書1份暨照片45張
    在卷可稽，被告犯行堪予認定。
二、被告己○○因其過失致桶裝瓦斯外洩，復經引爆而炸燬現供
    人使用之住宅及他人之物品（詳附件檢察官起訴書附表所示
    ），核其所為，係犯刑法第176條準用第173條第2項之因過
    失以煤氣炸燬現供人使用之住宅罪。爰審酌被告過失而致瓦
    斯氣爆之行為，對於他人生命、身體、財產安全之影響程度
    並非輕微，被告過失之程度暨犯罪肇生之損害，以及被告犯
    後坦承犯行，態度良好，已與因被告過失犯行財物受波及毀
    損之李淑貞（即丙○○之妻兼告訴代理人）、戊○○、江秀
    蓉、乙○○、庚○○○、辛○○、甲○○達成和解（本院94
    年10月17日審判筆錄第3頁至第4頁參照），上開到庭之人亦
    均表示願意原諒被告等一切情狀，量處如主文所示之刑，並
    諭知易科罰金之折算標準。次查被告前未曾受有期徒刑以上
    刑之宣告，有台灣高等法院被告前案紀錄表1份在卷可稽，
    其因一時失慎，致觸刑章，被告除經此偵審程序已受教訓外
    ，其女陳毓菱亦因此受有傷害，今後當知戒慎，信無再犯之
    虞，本院因認所宣告之刑，以暫不執行為適當，爰併諭知緩
    刑3年，用啟自新。
三、公訴人又以被告同一過失行為，另犯刑法第176 條準用同法
    第175 條第3 項之因過失以煤氣炸燬住宅等以外之物之罪，
    固非無見，惟查，刑法上之放火罪（失火罪），其直接被害
    法益為一般社會之公共安全，雖私人之財產法益一同受其侵
    害，但本罪係列入公共危險罪章內，自以社會公安之法益為
    重，故一個失火行為燒燬多家房屋，仍只成立一罪，不以所
    焚家數定其罪數（最高法院21年上字第391 號判例意旨參照
    ）；且按刑法公共危險罪章之放火或失火罪所保護者，係公
    眾居家生活安全之社會法益，是不論行為人失火燒燬物品之
    種類多寡，仍應抽象概括視之為僅侵害單一社會法益，自衹
    構成單純一罪。本件被告因過失而以煤氣炸燬者，雖兼括檢
    察官起訴書附表編號1之現供人使用之住宅及附表編號1至編
    號9住宅內家俱、設備等物（均刑法第173條、第174條所列
    以外之物），暨檢察官起訴書附表編號2至編號9之他人財物
    （均刑法第173條、第174條所列以外之物），惟既僅侵害一
    社會公共安全法益，揆之前開說明，自僅得論以情節較重之
    失火燒燬現供人使用之住宅罪一罪，至因過失而以煤氣炸燬
    他人所有，刑法第173條、第174條所列以外之物部分之違法
    性，已統攝於因過失以煤氣炸燬現供人使用之住宅罪內，自
    不另構成同法第176條準用第175條第3項之罪，而應論以情
    節較重之因過失以煤氣炸燬現供人使用之住宅罪，只成立一
    罪，惟公訴人既認此與前開經本院論罪部分有想像競合犯裁
    判上一罪關係，爰不另為無罪之諭知。
四、據上論斷，依刑事訴訟法第273 之1 第1 項、第299 條第1
    項前段、第310 條之2 、第454 條第2 項，刑法第176 條、
    第173 條第2 項、第41條第1 項、第74條第1 款，罰金罰鍰
    提高標準條例第1 條前段、第2 條，判決如主文。
本案經檢察官王巧玲到庭執行職務。
中　　華　　民　　國　　94　　年　　10　　月　　31　　日
                  刑事第六庭法  官  許辰舟
以上正本證明與原本無異。
如不服本判決，應於判決送達後10日內，向本院提出上訴狀。
                            書記官  洪忠改
中　　華　　民　　國　　94　　年　　10　　月　　31　　日
附錄本案論罪科刑法條之依據：
中華民國刑法第176條
故意或因過失，以火藥、蒸氣、電氣、煤氣或其他爆裂物，炸燬
前三條之物者，準用各該條放火、失火之規定。
中華民國刑法第173條
放火燒燬現供人使用之住宅或現有人所在之建築物、礦坑、火車
、電車或其他供水、陸、空公眾運輸之舟、車、航空機者，處無
期徒刑或七年以上有期徒刑。
失火燒燬前項之物者，處一年以下有期徒刑、拘役或五百元以下
罰金。
第 1 項之未遂犯罰之。
預備犯第 1 項之罪者，處一年以下有期徒刑、拘役或三百元以下
罰金。
附表：
┌──┬───────────┬────────┬───┐
│編號│被告犯行波及之建築物  │炸燬或炸損之物  │備註  │
├──┼───────────┼────────┼───┤
│1   │台北縣淡水鎮○○路192 │現供人使用住宅，│照片22│
│　　│號2 樓                │建築物之外觀燒燬│至36　│
│　　│                      │情形嚴重、北側磚│  　　│
│　　│                      │牆向外崩裂、倒塌│      │
│　　│                      │現象嚴重，冷氣等│  　　│
│　　│                      │物散落於5 公尺外│　　　│
│    │                      │、客廳擺設物品碳│      │
│    │                      │化、燒細、燒失情│      │
│    │                      │形嚴重、混凝土天│      │
│    │                      │花板輕微剝落，南│      │
│    │                      │側磚牆向外崩裂、│      │
│    │                      │倒塌現象嚴重、廚│      │
│    │                      │房內擺設物品碳化│      │
│    │                      │、燒細、燒失情形│      │
│    │                      │嚴重、混凝土天花│      │
│    │                      │板輕微剝落、靠近│      │
│    │                      │南側磚牆物品大都│      │
│    │                      │掉落附近距離2 公│      │
│    │                      │尺外，靠近北側臥│      │
│    │                      │室東側木質樑柱隔│      │
│    │                      │板向東側磚牆方向│      │
│    │                      │倒塌、南側衣櫥向│      │
│    │                      │南側臥室、廚房方│      │
│    │                      │向倒塌、上方混凝│      │
│    │                      │土天花板嚴重剝落│      │
│    │                      │、甚至鋼筋外露、│      │
│    │                      │混凝土整塊向上凸│      │
│    │                      │起              │      │
├──┼───────────┼────────┼───┤
│2   │台北縣淡水鎮○○路188 │鋁窗損壞        │照片1 │
│　　│之1 號2 樓及3 樓      │　　　          │　　　│
├──┼───────────┼────────┼───┤
│3   │台北縣淡水鎮○○路190 │門口處上半部碳化│照片2 │
│　　│號2 樓                │、屋後窗戶損壞、│至9　 │
│　　│                      │天花板及走道上半│　　　│
│　　│                      │部輕微毀損及煙燻│　　　│
│    │                      │現象、客廳窗戶損│      │
│    │                      │壞及其內擺設物品│      │
│    │                      │受氣爆震波影響致│      │
│    │                      │顯現零亂情形、靠│      │
│    │                      │近客廳天花板損壞│      │
│    │                      │、呈碳化現象    │      │
├──┼───────────┼────────┼───┤
│4   │台北縣淡水鎮○○路190 │大門損壞        │照片10│
│　　│號3 樓                │　　　          │　　　│
├──┼───────────┼────────┼───┤
│5   │台北縣淡水鎮○○路190 │大門煙燻        │照片11│
│　　│號4 樓                │　              │、12　│
├──┼───────────┼────────┼───┤
│6   │台北縣淡水鎮○○路192 │門窗受損        │照片13│
│　　│號地下一樓            │　              │、14　│
├──┼───────────┼────────┼───┤
│7   │台北縣淡水鎮○○路192 │室內裝潢受損嚴重│照片15│
│　　│號1 樓                │、天花板塌陷等  │、16　│
├──┼───────────┼────────┼───┤
│8   │台北縣淡水鎮○○路192 │客廳內高低櫃受損│照片17│
│　　│號3 樓                │、玻璃碎裂、室內│至20　│
│　　│                      │樓地板凸起崩裂現│　　　│
│    │                      │象嚴重　　　　　│      │
├──┼───────────┼────────┼───┤
│9   │台北縣淡水鎮○○路192 │窗戶微燻　      │照片21│
│　　│號4 樓、5 樓（5 樓係違│　　            │      │
│    │章建築）              │                │      │
└──┴───────────┴────────┴───┘
中華民國刑法第173條第2項(放火或失火燒燬現住建築物及交通
 工具罪)
失火燒燬前項之物者，處一年以下有期徒刑、拘役或五百元以下
罰金。
中華民國刑法第176 條 (準放火罪)
 故 意或因過失，以火藥、蒸氣、電氣、煤氣或其他爆裂物，炸
燬前三條之物者，準用各該條放火、失火之規定。
